臺灣橋頭地方法院民事裁定
109年度消債清字第63號
聲請人即債  傅愛玉  
務人                    號4樓                           
0000000000000000

上列當事人因消費者債務清理事件聲請清算，本院裁定如下：
    主  文
聲請人傅愛玉自民國一百零九年八月二十五日下午四時起開始清
算程序。
命司法事務官進行本件清算程序。
    理  由
一、聲請意旨略以：聲請人即債務人傅愛玉前向金融機構辦理消
    費借貸、信用卡契約等，致積欠無擔保債務計新臺幣（下同
    ）2,928,110元，因無法清償債務，於民國95年7月間曾依中
    華民國銀行公會會員辦理消費金融案件無擔保債務協商機制
    請求共同協商債務方案，而向當時最大債權銀行慶豐商業銀
    行股份有限公司（下稱慶豐銀行）申請協商，而與各債權銀
    行達成分期還款協議，同意自95年7月起分120期，於每月10
    日繳款19,613元，以各債權銀行債權金額比例清償各項債務
    至全部清償為止，惟聲請人當時收入扣除個人必要支出實無
    法負擔上開協商款，遂於95年8月後未再還款，此實乃不可
    歸責於聲請人之事由所致；因聲請人有不能清償債務或有不
    能清償之虞，復未經法院裁定開始更生程序或宣告破產，爰
    依法聲請准予裁定清算等語。
二、按「債務人不能清償債務或有不能清償之虞者，得依本條例
    所定更生或清算程序，清理其債務。」、「債務人對於金融
    機構負債務者，在聲請更生或清算前，應向最大債權金融機
    構請求協商債務清償方案，或向其住、居所地之法院或鄉、
    鎮、市、區調解委員會聲請債務清理之調解；且協商或調解
    成立者，債務人不得聲請更生或清算。但因不可歸責於己之
    事由，致履行有困難者，不在此限。」消費者債務清理條例
    （下稱消債條例）第3條、第151條第7項分別定有明文。所
    謂「不可歸責於己之事由」，原則上係指客觀上聲請人有收
    支狀況之變動，諸如物價上漲、家屬患病等導致支出增加，
    或因意外、病痛無法工作、僱用之公司倒閉或裁員、減薪等
    以致收入減少等情；又縱使財產及收支狀況無甚變動，但因
    協商時居於劣勢，未能實質協議，僅為爭取利息減少及分期
    清償之些許優惠，勉予允諾，惟其財產及收入客觀上存有難
    以如期履行之情形，亦應認該當。債務人雖因不可歸責之原
    因致不能履行協商條件，仍應符合「不能清償或有不能清償
    之虞」法定要件，亦即應綜合債務人之財產、信用、收支與
    其所負全部債務等狀況，評估其是否仍有償債能力，或即使
    仍得勉力清償，但是否因年紀已長、身罹疾患、工作條件不
    佳或其他相類似之因素，可預期足以影響日後基本生活之維
    持，而有不能清償之虞等情，為其判斷之準據。
三、經查：
  ㈠聲請人前向各金融機構辦理消費貸款、信用卡契約等致現至
    少積欠無擔保債務2,928,110元，前即已因無法清償債務，
    依中華民國銀行公會會員辦理消費金融案件無擔保債務協商
    機制請求共同協商債務方案，向最大債權金融機構慶豐銀行
    申請協商，而與各債權銀行達成最終分期還款協議，同意自
    95年7月起分120期，於每月10日繳款19,613元，各債權銀行
    債權金額比例清償各項債務至全部清償為止，惟於95年8月
    後未再還款等情，有債權人清冊、財團法人金融聯合徵信中
    心前置協商專用債權人清冊、信用報告、台新銀行109年5月
    20日台新總個資字第1090010195號函等件在卷可稽，堪認上
    情屬實，經核聲請人於95年8月時，已未投保勞工保險，最
    後一次勞保投保薪資為16,500元，此有勞工保險被保險人投
    保資料表在卷可稽，以此當時收入依據扣除高雄市95年度最
    低生活費標準計算之個人必要生活費10,072元後，僅餘6,42
    8元，顯無法負擔每月19,613元之還款金額，難以期待聲請
    人依約履行，應屬不可歸責於聲請人之事由致不能履約，並
    無違常。是聲請人所稱確有不可歸責於己之事由，致不能履
    行原協商條件，揆諸前開論述，自應屬不可歸責於己之事由
    ，是聲請人主張其於與債權銀行達成前開協商結論後，已因
    不可歸責於己之事由致履行顯有重大困難，尚屬可信。
  ㈡聲請人現擔任清潔工，自陳每月薪資15,000元，依聘僱證明
    書所示每月薪資15,000元，而其現未投保勞工保險，名下無
    財產，106至108年度未有申報所得等情，有109年4月23日清
    算聲請狀所附財產及收入狀況說明書、綜合所得稅各類所得
    資料清單暨國稅局財產歸屬資料清單、勞工保險被保險人投
    保資料表、聘僱證明書、配偶之高雄榮民總醫院診斷證明書
    等件附卷可證。則在查無聲請人有其他收入來源，佐以聲請
    人現勞工保險投保於職業工會，105、106年度所得甚低，配
    偶確因罹癌而需要專人照顧，則聲請人現每月收入僅有由親
    友接濟之10,000元，尚非不可採信，以10,000元作為核算其
    現在償債能力之基礎，應能反映真實收入狀況。
  ㈢至聲請人個人日常生活必要費用部分，審酌聲請人負債之現
    況，基於社會經濟活動之互賴及誠信，該日常生活所需費用
    ，自應節制開支，不得有超越一般人最低生活標準之享受，
    否則反失衡平，本院依消債條例第64條之2第1項，參酌109
    年度高雄市最低生活費標準13,099元之1.2倍為15,719元，
    則聲請人每月最低生活費除有特殊情形並有證據證明者外，
    自宜以此為度，始得認係必要支出。聲請人自陳每月必要支
    出為13,991元，低於上開標準，應認可採。
  ㈣綜上所述，以聲請人現每月所得10,000元為其償債能力基準
    ，扣除其每月個人必要生活費用15,719元後已無所餘，無法
    清償聲請人目前負債總額2,500,295元，堪認聲請人確有不
    能清償債務或有不能清償之虞之情事。從而，聲請人主張已
    不能清償債務，聲請本院准予清算，依所舉事證及本院調查
    結果，即無不合。
四、末按「法院開始清算程序之裁定，應載明其年、月、日、時
    ，並即時發生效力。」、「法院裁定開始更生或清算程序後
    ，得命司法事務官進行更生或清算程序，必要時得選任律師
    、會計師或其他適當之自然人或法人一人為監督人或管理人
    。」，消費者債務清理條例第83條第1 項、第16條第1 項分
    別定有明文。本件聲請人其目前收入及財產狀況，不能履行
    債務，未償之債務亦屬不能清償，有如上述。從而，聲請人
    聲請清算，洵屬有據，應予准許，爰命司法事務官進行本件
    清算程序。
五、依消費者債務清理條例第11條第1 項、第83條第1 項、第16
    條第1 項，裁定如主文。
中　　華　　民　　國　 109　　年　　7 　　月　　6 　　日
              　　民事庭　　法　　　官　李姝蒓
以上正本，係照原本作成。
如不服本裁定，應於裁定送達後10日內，以書狀向本院提出抗告
，並繳納抗告費新臺幣1千元
中　　華　　民　　國　 109　　年　　7 　　月　　6 　　日
  　                        書記官　郭南宏